臺灣板橋地方法院刑事判決　　　　　　99年度簡上字第1350號
上　訴　人　臺灣板橋地方法院檢察署檢察官
被　　　告　李貴琴
選任辯護人　舒正本律師
上列上訴人因被告妨害名譽案件，不服本院中華民國99年11月29
日99年度簡字第8785號所為之第一審判決（聲請簡易判決處刑案
號：臺灣板橋地方法院檢察署99年度偵字第22241 號），提起上
訴，本院管轄第二審合議庭認不得以簡易判決處刑，改依通常訴
訟程序審理，自為第一審判決如下：
    主  文
原判決撤銷。
李貴琴犯散布文字誹謗罪，處拘役貳拾伍日，如易科罰金，以新
臺幣壹仟元折算壹日。
被訴於民國九十九年六月二十八日散布文字誹謗部分公訴不受理
。
    事  實
一、李貴琴原係雅筑國際股份有限公司（下稱雅筑公司、址設新
    北市○○區○○路4 段74號4 樓）所經營傳銷事業之經銷商
    ，因不滿雅筑公司負責人林志豪於民國99年1 月19日，在新
    加坡「聯合早報」、馬來西亞「星洲日報」等各大報紙，刊
    登解除李貴琴及其所屬經銷商下線之經銷權聲明，竟基於意
    圖散布於眾之犯意，接續於99年4 月10日12時17分許、99年
    4 月12日19時21分許、99年4 月13日13時43分許，以其所使
    用之門號0000000000號行動電話，從馬來西亞吉隆坡市傳送
    內容為「偉大的林志豪先生及高階們…（林志豪先生高階，
    夥伴們與六位血血血血死死死死亡亡亡亡人骷髏頭見面）請
    將那些（在法律上真的可以勝訴的真假證據？？？？）拿出
    來，讓大家來見識到傳銷界一場最有陰謀最殘酷雅Ｘ公司大
    謀殺（謀殺傳銷商事業心血）（our business has been
    murdered，真正的魔鬼現原形。」、「張兄、老張、老謝：
    老王老李10A 時，雅Ｘ要我保證業績，救組織，救雅Ｘ公司
    ，現妳們都是最了不起的20A 最高上線，趕快去保證業績，
    救雅Ｘ，…然後再被雅x 謀財害命，人格名譽掃地，臭名名
    揚雅Ｘ全世界，做雅Ｘ真的是住地牢…」之簡訊予雅筑公司
    之高階主管、所屬經銷商及當時分別位在（改制前）臺北縣
    新店市某處及（改制前）臺北縣土城市某處之雅筑公司負責
    人林志豪等人，而以前述簡訊文字，指摘上開足以貶損雅筑
    公司名譽之事。
二、案經雅筑公司告訴代理人王淑靜訴由內政部警政署刑事警察
    局移請臺灣板橋地方法院檢察署檢察官偵查後聲請簡易判決
    處刑。
    理  由
甲、程序方面：
    本判決下列所引用認定犯罪事實之各項證據，並無證據證明
    係公務員違背法定程序所取得，且檢察官、辯護人及被告於
    本院準備程序及審判期日時對於證據能力均未予爭執，且迄
    至言詞辯論終結前亦未再聲明異議，本院審酌各該證據取得
    或作成時之一切情況，並無違法、不當或不宜作為證據之情
    事，與本案待證事實間復具有相當之關聯性，依刑事訴訟法
    第158 條之4 反面解釋及同法第159 條之5 第1 項規定意旨
    ，自得採為本件認定事實之基礎，合先敘明。
乙、實體方面：
壹、有罪部分：
一、上揭犯罪事實，業據被告於本院審理時自白不諱，核與證人
    即告訴代理人王淑靜於警詢時指訴綦詳，並有行動電話門號
    0000000000號、0000000000號申裝人資料及門號0000000000
    號雙向通聯記錄各1 份、簡訊翻拍照片共8 張在卷可稽（本
    案偵查卷宗第25至32、34至81頁參照），足認被告任意性之
    自白與事實相符，堪予採信。本案事證明確，被告犯行洵堪
    認定，應依法論科。
二、核被告所為，係犯刑法第310 條第2 項之散布文字誹謗罪。
    被告先後3 次之散布文字誹謗行為，係於密切接近之時間、
    地點實施，且其中99年4 月12日19時21分許及99年4 月13日
    13時43分許所傳送簡訊內容皆為：「老王老李10A 時，雅Ｘ
    要我保證業績，救組織，救雅Ｘ公司，現妳們都是最了不起
    的20A 最高上線，趕快去保證業績，救雅Ｘ，…然後再被雅
    Ｘ謀財害命，人格名譽掃地，臭名名揚雅Ｘ全世界，做雅Ｘ
    真的是住地牢…」，另於99年4 月10日12時17分許所傳送之
    簡訊內容亦係指述雅筑公司謀殺傳銷商心血，被告前後散布
    內容大致相同之文字，且均係侵害同一法益，依一般社會觀
    念，應視為數個舉動之接續施行，而論以接續犯之一罪，檢
    察官上訴意旨認應予分論併罰，容有未洽，併此敘明。又原
    聲請簡易判決處刑意旨雖漏未於犯罪事實中記載被告於99年
    4 月12日19時21分許傳送上揭簡訊內容之犯行，惟被告此部
    分之犯行亦據告訴人提出告訴，有刑事告訴狀1 份在卷可明
    （本案偵查卷第18頁參照），且與被告99年4 月10日、13日
    之散布文字誹謗犯行具接續犯之實質上一罪已如前述，為聲
    請簡易判決處刑效力所及，基於審判不可分之原則，本院自
    自應併予審理，附此指明。
三、本件被告犯罪事證明確，原審予以論罪科刑，固非無見。惟
    查，就檢察官起訴被告於99年6 月28日加重誹謗告訴人雅筑
    公司之犯行，此部分為告訴乃論之罪，並未據告訴人合法告
    訴，其追訴條件既有欠缺，自不得加以追訴、審判，原審應
    諭知公訴不受理，竟予以論罪科刑，尚有未合（詳後述），
    且漏未論及與被告於99年4 月12日傳送簡訊散布文字誹謗行
    亦有未當。檢察官循告訴人之聲請以被告所為之犯行非接續
    犯而應分論併罰為由提起上訴，雖無理由，惟原判決既有上
    開可議而無可維持，自應由本院就此部分之犯行予以撤銷改
    判。爰審酌被告因不滿告訴人解除其經銷權，不思依循理性
    解決，率爾任意散布毀損告訴人名譽之不實內容，而貶損告
    訴人之社會評價，行為實屬不當，兼衡其行為對告訴人名譽
    所造成之損害，犯罪後之態度，及迄未能與告訴人達成和解
    等一切情狀，量處如主文所示之刑，並諭知易科罰金之折算
    標準，以資懲儆。
貳、公訴不受理部分：
一、本件公訴意旨另以：被告李貴琴另基於意圖散佈於眾之犯意
    ，復於99年6 月28日13時11分許，以其所使用之上開門號行
    動電話，傳送內容為「…偉大雅筑公司恩將仇報，過河拆橋
    在2010年1 月18日大刀一砍，人頭血血血血血血血淋淋在地
    上滾滾的人，6 個人都死死死了，寫SMS 的人還是人嗎？…
    」之簡訊給雅筑公司之高階主管、所屬經銷商及雅筑公司之
    負責人林志豪等人，而以前述簡訊文字，指摘上開足以貶損
    雅筑公司名譽之事，因認被告涉犯刑法第310 條第2 項之加
    重誹謗罪嫌云云。
二、按告訴乃論之罪，未經告訴者，應諭知不受理之判決，刑事
    訴訟法第303 條第3 款定有明文。本件公訴人認被告涉有刑
    法第310 條第2 項誹謗罪嫌，依同法第314 條規定，係屬告
    訴乃論之罪，須告訴乃論。經查告訴代理人王淑靜於99年6
    月10日警詢時指稱：「（你今日因何事至本局製作筆錄？）
    我目前任職於雅筑國際股份有限公司之職員，有關李貴琴之
    誹謗案，至貴局提出告訴…」等語（本案偵查卷宗第18 頁
    參照），同時於是日提出刑事告訴狀1 份，是告訴人提起告
    訴之時點顯在被告99年6 月28日傳送簡訊之前，自無可能就
    此部分提起告訴，且被告99年6 月28日所為之加重誹謗犯行
    ，告訴人於偵查及本院第一審審理中均迄未向檢察官或司法
    警察官提出告訴，此經本院核閱本案偵查卷宗及本院第一審
    卷宗屬實，檢察官上訴意旨復認被告此部分之犯行與前揭有
    罪部分不具一罪關係，是揆諸前開規定，本件欠缺告訴之訴
    追要件，即非法院所得受理審判，原審未審酌及此，逕對被
    告此部分犯行予以論罪科刑，顯有未洽，應由本院予以撤銷
    改諭知此部分不受理之判決。
三、本案雖經檢察官聲請以簡易判決處刑，並經本院以99年度簡
    字第8785號簡易判決處刑在案，惟經本院管轄第二審之合議
    庭認既應諭知被告部分被訴部分公訴不受理之判決，依刑事
    訴訟法第452 條之規定，就此部分自不得以簡易判決處刑，
    而被告其餘被訴部分認亦不宜以簡易判決處刑，應依同法條
    規定，將全案改依第一審通常訴訟程序審理，並準用刑事訴
    訟法第369 條第2 項之規定自為第一審判決，是以，檢察官
    或被告如不服未判決，仍得於法定期間內，向管轄之第二審
    法院上訴，附此敘明。
據上論斷，應依刑事訴訟法第452 條、第455 條之1 第1 項、第
3 項、第369 條第1 項前段、第364 條、第299 條第1 項前段、
第303 條第3 款，刑法第310 條第2 項、第41條第1 項前段，刑
法施行法第1 條之1 第1 項、第2 項前段，判決如主文。
本案經檢察官李美金到庭執行職務。
中    華    民    國   100    年    4     月    26    日
                    刑事第十五庭審判長法  官  王綽光
                                      法  官  洪珮婷
                                      法  官  黃司熒
以上正本證明與原本無異。
如不服本判決，應於判決送達後10日內，向本院提出上訴書狀（
被告99年6 月28日加重誹謗犯行部分），其餘部分不得上訴。
                                      書記官  屠衛民
中    華    民    國   100    年    4     月    26    日
附錄本案論罪科刑法條全文：
中華民國刑法第310條
（誹謗罪）
意圖散布於眾，而指摘或傳述足以毀損他人名譽之事者，為誹謗
罪，處 1 年以下有期徒刑、拘役或 5 百元以下罰金。
散布文字、圖畫犯前項之罪者，處 2 年以下有期徒刑、拘役或 1
千元以下罰金。
對於所誹謗之事，能證明其為真實者，不罰。但涉於私德而與公
共利益無關者，不在此限。